【裁判字號】    98,易,323
【裁判日期】    981225
【裁判案由】    恐嚇
【裁判全文】
臺灣士林地方法院刑事判決               98年度易字第323號
公  訴  人  臺灣士林地方法院檢察署檢察官
被      告  甲○
                      樓
                      之2
上列被告因恐嚇案件，經檢察官提起公訴（98年度偵字第5189號）
，本院判決如下：
    主  文
甲○以加害生命、財產之事，恐嚇他人致生危害於安全，處有期
徒刑肆月，如易科罰金，以新臺幣壹仟元折算壹日。
    事  實
一、甲○患有雙極性情感疾病（惟行為時未達不能辨識其行為違
    法或欠缺依其辨識而行為之能力，或辨識行為違法或依其辨
    識而行為之能力顯著減低之程度，詳後述），因與乙○○、
    乙○○之女友鄭玉涵間生有感情及財務糾紛，竟基於恐嚇之
    犯意，於民國97年12月27日下午2 時25分許，在臺北縣三重
    市○○○路98號1 樓其所經營之藥局內，以電話（02）0000
    0000號撥打乙○○使用之行動電話門號0000000000號，並於
    該行動電話語音信箱內留言恫稱：「小李啊，我告訴你，你
    不接我電話沒關係，我這一輩子一定要殺掉你，第一個我現
    在不急著幹你，為什麼？因為你的店會慢慢倒閉，第二點，
    我告訴你，你只要把店作起來的時候，我會把財產過戶掉，
    然後買把槍把你跟小涵兩個人幹掉、殺掉，然後我自己引槍
    自戕。我告訴你我們三個人沒有未來了啦，你要搞清楚喔，
    我們三個人一起死，你等著看，我的個性一定是這樣的，小
    涵、你還有我，我們三個人命都不要了，你等著看，你等著
    看」等語，以此加害生命、財產之事恐嚇乙○○，使其心生
    畏懼，致生危害於生命、財產安全。
二、案經乙○○訴由臺北市政府警察局士林分局報告臺灣士林地
    方法院檢察署檢察官偵查起訴。
    理  由
壹、程序方面：
    按證人、鑑定人依法應具結而未具結者，其證言或鑑定意見
    ，不得作為證據；又被告以外之人於審判外之言詞或書面陳
    述，除法律有規定者外，不得作為證據；被告以外之人於審
    判外之陳述，雖不符前4 條之規定，而經當事人於審判程序
    同意作為證據，法院審酌該言詞陳述或書面陳述作成時之情
    況，認為適當者，亦得為證據。當事人、代理人或辯護人於
    法院調查證據時，知有第159 條第1 項不得為證據之情形，
    而未於言詞辯論終結前聲明異議者，視為有前項之同意，刑
    事訴訟法第158 條之3 、第159 條第1 項、第159 條之5分
    別定有明文，經查：
  (一)證人即告訴人乙○○於偵查中檢察官訊問所為之證述，並未
    依法予以具結，依上揭法條自不得作為證據。
  (二)另證人乙○○於警詢之證述、中華電信股份有限公司臺北西
    區營運處98年8 月31日北西營查字第98015 號查詢電話通話
    紀錄函覆單、遠傳電信股份有限公司98年11月9 日遠傳（企
    營）字第09811007707 號函、電話（02）00000000號、0000
    000000號通聯調閱紀錄，公訴人、被告迄至言詞辯論終結前
    均不爭執其證據能力，亦未再聲明異議，本院審酌上開證據
    資料製作時之情況，尚無違法不當及證明力明顯過低之瑕疵
    ，亦認為以之作為證據應屬適當，揆諸刑事訴訟法第159 條
    之5 之規定，亦認前揭證據資料有證據能力。
貳、實體方面：
一、訊據被告甲○固坦承曾於上開時地，以電話（02）00000000
    號撥打告訴人乙○○使用之行動電話門號0000000000號，並
    於該行動電話語音信箱內為上開留言等情，惟矢口否認有何
    恐嚇犯行，辯稱：伊並無恐嚇之犯意，係因告訴人及其女友
    鄭玉涵多次騷擾伊家人，始致電為上開留言，況依照伊個性
    ，談話中不可能沒有任何訴求，顯見告訴人將伊要求不可騷
    擾伊家人之訴求刻意刪除，所提出之錄音乃屬偽造剪接云云
    ，惟查：
  (一)證人即告訴人乙○○於警詢、本院審理程序時證稱：伊與鄭
    玉涵為男女朋友關係，鄭玉涵先前曾受僱於被告經營之藥局
    ，嗣因被告投資鄭玉涵經營之卡拉OK店，遂與鄭玉涵間有財
    務糾紛，之後伊也自己開設卡拉OK店，且因被告對鄭玉涵求
    愛不成，遂不斷糾纏伊與鄭玉涵，並持續撥打電話至伊經營
    之卡拉OK店及伊行動電話，被告就是要讓伊的店做不成，要
    報復伊與鄭玉涵，……後來伊不接聽行動電話，被告遂於語
    音信箱內留言恐嚇，恐嚇內容即如起訴書上所載之話語，被
    告當時並未表示要求伊不要再去騷擾其母親，伊聽聞該段話
    語後感到害怕，而伊亦曾未主動撥打電話給被告及被告之母
    ，也並未向被告索討金錢，伊也不知道鄭玉涵有無撥打電話
    給被告及其家人等語（見偵卷第11頁至第12頁、本院卷第94
    頁至第97頁、第103 頁）。
  (二)又本院當庭勘驗告訴人所提出之錄音光碟，勘驗結果如下（
    見本院卷第31頁）：
    錄音光碟內容譯文：「小李啊，我告訴你，你不接我電話沒
    關係，我這一輩子一定要殺掉你，第一個我現在不急著幹你
    ，為什麼？因為你的店會慢慢倒閉，第二點，我告訴你，你
    只要把店作起來的時候，我會把財產過戶掉，然後買把槍把
    你跟小涵兩個人幹掉、殺掉，然後我自己引槍自戕。我告訴
    你我們三個人沒有未來了啦，你要搞清楚喔，我們三個人一
    起死，你等著看，我的個性一定是這樣的，小涵、你還有我
    ，我們三個人命都不要了，你等著看，你等著看」。
  (三)此外，復有電話（02）00000000號、0000000000號通聯調閱
    紀錄、中華電信股份有限公司臺北西區營運處98年8 月31日
    北西營查字第98015 號查詢電話通話紀錄函覆單、遠傳電信
    股份有限公司98年11月9 日遠傳（企營）字第09811007707
    號函在卷可憑（見偵卷第16頁至第20頁、本院卷第54頁、第
    61頁）。
  (四)另被告雖患有雙極性情感疾患，並提出臺北市立聯合醫院松
    德院區診斷證明書1 紙為證（見本院卷第45頁），然其猶能
    清楚記憶當時致電告訴人之經過，諸如使用之電話號碼、致
    電內容等均可詳為描述（見本院98年度審易字第912 號卷第
    35頁），復於本院審理中自承：伊脾氣控制較差，但並非不
    明是非之人等語（見本院卷第102 頁），再參以被告於本院
    審理訊問時，對於本院訊問之內容完全可以理解，並就疑義
    之爭點詳加陳述辯解等情，足見被告於本件恐嚇行為之際，
    對所為恐嚇內容之事實尚均能充分認知，足見被告罹有精神
    疾病，然其行為時之精神狀態仍然相當清楚而與一般人無異
    ，自難認被告有何不能辨識其行為違法或欠缺依其辨識而行
    為之能力，或辨識行為違法或依其辨識而行為之能力顯著減
    低之情形。
  (五)綜上，足見被告確於上開時地，以電話（02）00000000號撥
    打乙○○使用之行動電話門號0000000000號，並於該行動電
    話語音信箱內留言，以加害生命、財產之事恐嚇告訴人致生
    危害於安全之事實，應堪以認定。
二、被告雖以前詞置辯，然查：
  (一)被告辯稱並無恐嚇之犯意，然證人乙○○證稱：伊因被告上
    揭電話留言而心生畏懼一情，詳如前述，且核之該留言內容
    ，被告不僅向告訴人表示其開設之店家將會經營不佳而倒閉
    ，及於經營之業績甚佳時，即會殺害告訴人及其女友，顯亦
    係對告訴人所經營之營業財產併有恫嚇之意甚明，且被告亦
    多次陳稱將持槍殺害告訴人及其女友鄭玉涵，顯係以上開惡
    害通知告訴人，而以加害財產、生命之事對其恐嚇，自難謂
    被告並無恐嚇之犯意，其所辯顯屬無稽。
  (二)被告另辯稱：依照伊個性，談話中不可能沒有任何訴求，顯
    見告訴人將伊要求不可騷擾伊家人之訴求刻意刪除，其提出
    之錄音乃屬偽造剪接云云，惟證人乙○○亦明確證述：於該
    段電話留言中，被告並未表示要求伊不要再去騷擾其母親等
    語，已如前述，且經本院勘驗行動電話留言之錄音光碟，該
    錄音連續並未中斷，亦無任何剪接刪除之情，而被告於當庭
    勘驗後亦未質疑錄音光碟遭竄改一情（見本院卷第31頁），
    事後始改口認該錄音光碟係經偽造，顯屬卸責之詞，自非可
    採，況被告所為上開恐嚇行為明確，縱其確於該電話留言中
    表明要求告訴人及鄭玉涵不得騷擾其家人等語，亦無從解免
    被告恐嚇行為之責。
  (三)又被告雖辯以乙○○、鄭玉涵屢次騷擾其家人云云，證人即
    被告之母林瓊雲亦於本院審理程序時證稱：鄭玉涵多次騷擾
    其之情節（見本院卷第98頁至第99頁），然縱證人林瓊雲所
    述屬實，此部分亦僅屬被告犯罪之動機，而與被告所為上開
    恐嚇犯行並無直接關聯性，自難據此為對被告有利之認定。
三、綜上，本案事證至為明確，被告犯行堪以認定，應予依法論
    科。
四、被告以撥打行動電話留言之方式，對告訴人為上開恫稱，衡
    情已足使人心生畏懼，自足生危害於告訴人之生命、財產安
    全，是核被告所為，係犯刑法第305 條恐嚇危害安全罪。又
    公訴人雖未就被告恫嚇加害告訴人財產之事部分予以起訴，
    惟此部分與起訴部分有實質一罪關係，本院併得予以審理。
    又被告行為時之精神狀態未有何不能辨識其行為違法或欠缺
    依其辨識而行為之能力，或辨識行為違法或依其辨識而行為
    之能力顯著減低之情形，業如前述，尚無刑法第19條規定之
    適用。爰審酌被告因與告訴人、鄭玉涵間生有糾紛，竟而致
    電留言於告訴人之行動電話語音信箱內，以加害生命、財產
    之惡害通知告訴人，使其心生畏懼，以及所造成之損害，犯
    後態度不佳等一切情狀，量處如主文所示之刑，並諭知易科
    罰金之折算標準，以示儆懲。
據上論斷，應依刑事訴訟法第299 條第1 項前段，刑法第305 條
、第41條第1項前段，刑法施行法第1條之1，判決如主文。
本案經檢察官孟玉梅到庭執行職務
中    華    民    國    98    年    12    月    25    日
                  刑事第二庭審判長法  官  蔡明宏
                                  法  官  謝佳純
                                  法  官  劉育琳
以上正本證明與原本無異。
如不服本判決應於收受判決後10日內向本院提出上訴書狀，並應
敘述具體理由；其未敘述上訴之理由者，應於上訴期間屆滿後20
日內向本院補提理由書（均須按他造當事人之人數附繕本），切
勿逕送上級法院。
                                  書記官  朱宮瑩
中    華    民    國    98    年    12    月    25    日
所犯法條：
刑法第305條
以加害生命、身體、自由、名譽、財產之事，恐嚇他人致生危害
於安全者，處2 年以下有期徒刑、拘役或3 百元以下罰金。


司法院資訊處製作；財團法人民間司法改革基金會備份。
